最高法院刑事判決　　　　　　　　　　　　　　　八十六年度台上字第三三一六號
　　上 訴 人　台灣高等法院高雄分院檢察署檢察官
　　被　　告　甲○○
右上訴人因被告妨害兵役案件，不服台灣高等法院高雄分院中華民國八十五年七月十
一日第二審更審判決（八十五年度上更(一)字第三九號，起訴案號：台灣高雄地方法院
檢察署八十三年度偵字第七四六六號），提起上訴，本院判決如左：
    主  文
原判決撤銷，發回台灣高等法院高雄分院。
    理  由
本件原判決以公訴意旨略以：被告甲○○係後備軍人，原住高雄縣內門鄉內豐村內埔
一三八之二號，將居住處所遷移至不明地點，無故不依規定申報，致使高雄縣團管區
司令召集其於民國八十二年四月三日，前往高雄縣鳳山市海軍明德班報到之臨時召集
令，無法送達其本人，因認被告甲○○涉有妨害兵役治罪條例第十一條第三項、第六
條第四款之罪嫌。經審理結果，認被告犯罪不能成立，因而撤銷第一審論處被告後備
軍人，居住處所遷移，無故不依規定申報，致使臨時召集令無法送達罪刑之判決，改
判諭知被告無罪，固非無見。
惟查後備軍人管理規則第四十八條第二項規定：「禁役人員如依法假釋、減刑或赦免
，其實際執行刑期不滿四年者，由後備軍人管理機關依假釋、減刑、赦免通知，核定
免除禁役，並恢復後備軍人管理」。本件被告甲○○因犯敵前逃亡罪，經軍法機關判
處有期徒刑七年，依兵役法第五條辦理禁役，後因減刑執行刑期不滿四年，依上開規
定，於七十八年十一月一日核定免除禁役時，已是後備軍人，並恢復後備軍人管理，
原判決認被告應屬現役軍人，已有不適用法則之違法。而國防部人力司八十四年四月
十三日鍊鈦字第三二三○號函雖載有：國軍刑滿士官兵回役作業規定第十八條規定
：「士官兵刑滿或奉准假釋之次日，即為回役生效日期」等情。惟就該函全部意旨觀
察，上開作業規定之事項，顯係就常備兵、補充兵因判刑「停役」而言（見上訴字卷
第九八頁），似與本件被告已辦理「禁役」之情形有別。且依陸軍總司令部人事處八
十三年十二月十五日烘養字第一八一○四號簡便行文表要點三：「依兵役法第五條
：凡曾判處七年以上有期徒刑者，禁服兵役，其作業規定係依軍事審判機關通知書，
由人事權責單位核定，並副知地方政府所隸團管部。禁役後註銷其兵籍，非屬後備軍
人身分。但依法赦免、減刑、假釋，其實際執行期間不滿四年者，應免除禁役。經辦
理免除禁役之人員，即恢復後備軍人身分列管，對有兵役者，由團管部即協調各軍總
部辦理回役事宜，在各軍總部未核定回役前，其仍屬後備軍人列管身分」（見上訴字
卷第五十頁）。原審對此並未審認明白，遽以被告刑滿之日，即為回役生效之日期，
無待核定，且自回役生效之日起，已具有現役軍人身分，亦有可議。檢察官上訴意旨
，執此指摘原判決不當，尚非全無理由，應認原判決仍有撤銷發回之原因。
據上論結，應依刑事訴訟法第三百九十七條、第四百零一條，判決如主文。
中      華      民      國    八十六    年      六      月      五      日
                              最高法院刑事第三庭
                                  審判長法官  蔡  詩  文
                                        法官  張  吉  賓
                                        法官  莊  登  照
                                        法官  洪  明  輝
                                        法官  蔡  清  遊
      右正本證明與原本無異
                                              書  記  官
中      華      民      國    八十六    年      六      月     十六     日
